【裁判字號】    91,簡上,35
【裁判日期】    920306
【裁判案由】    偽造文書
【裁判全文】
臺灣花蓮地方法院刑事判決                          九十一年度簡上字第三五號
    上  訴  人  臺灣花蓮地方法院檢察署檢察官
    被      告  甲○○  女  四.
    選任辯護人  余道明律師
右列上訴人因被告偽造文書案件，不服本院花蓮簡易庭九十一年度花簡字第一九八號
中華民國九十一年十月四日第一審判決（聲請簡易處刑案號：臺灣花蓮地方法院檢察
署九十一年度偵字第一五九四號），提起上訴，本院管轄之第二審合議庭判決如左：
    主  文
上訴駁回。
    事實及理由
一、本案經本院審理結果，認第一審判決依使公務員登載不實罪，判處被告甲○○拘
    役三十日，如易科罰金以三百元折算一日，認事用法及量刑均無不當，應予維持
    。第一審簡易判決書事實及理由欄一（即該判決附件犯罪事實第一項第三行）除
    於八十八年十月二十九日下補充「委請不知情之代書邱敏姬」等語外，其餘事實
    及證據、理由均予引用。
二、另補充理由如下：被告於本院審理中已自承其明知權狀並未遺失，且委由代書申
    請補發等情，然另辯稱：伊係以花蓮市○○○街之房屋抵償乙○○之債務，伊基
    於道義，將花蓮市○○○街六十九號十五樓之所有權狀放在乙○○處，並非供乙
    ○○抵償債務，且因其他債權人逼債，為清償債務，欲向乙○○取回權狀時，因
    其不願交出權狀，伊迫於無奈，只好申請補發權狀，故應係乙○○侵占權狀，伊
    並無偽造文書之犯意，且告訴人應無受有損害云云，另又辯稱：伊向乙○○要權
    狀時，乙○○說權狀遺失，伊才申請補發云云。然查，訊之告訴人即證人乙○○
    （下簡稱告訴人）於本院結證稱：被告持花蓮市○○○街六十九號十五樓的權狀
    予伊抵押之用，因伊向被告要錢，她沒錢，所以將權狀抵押給伊，被告並未向伊
    要回權狀等語（見本院卷第三九頁），核與被告所辯不符，況依被告與告訴人共
    同書立之切結書第九點所示，其明訂乙方（即被告）名下座落花蓮市○○○街六
    十九號十五樓房契乙張押給甲方（即告訴人），乙方如有買賣時，所剩餘額應優
    先還給甲方等語，此有切結書一份在卷可參（見九十一年度發查字第四○三號卷
    第七頁），故堪認被告將本件建物所有權狀放置於告訴人處，實有擔保還款之意
    ，否則被告豈會無端同意將此重要證件放置告訴人處。次查，被告明知該權狀係
    為擔保之用，且明知權狀並未遺失，竟以此不實事項委由代書辦理權狀補發，且
    其所為除損及地政機關地籍管理（一筆土地僅有一權狀表彰權利）之正確性外，
    亦使告訴人籍持有權狀擔保其債權之權益因此受損。又被告自本件偵查至本院初
    訊時，均未提及因告訴人曾對伊陳稱權狀已遺失始補發權狀等情，被告於本院審
    理末了，始為上開陳述，堪認屬臨訟杜撰之詞，應非實在，亦不足採信，被告所
    犯使公務員登載不實罪已明。又其利用不知情之代書邱敏姬申請權狀之補發，係
    屬間接正犯，併此敘明。
三、本件上訴意旨以被告犯罪情節重大，致告訴人受損害嚴重，原審僅量處拘役三十
    日，顯屬過輕為由而提起上訴，固非無見。惟查原審於斟酌被告之犯罪動機、方
    法、手段、所生危害及犯後態度等一切情狀後，判處前揭所述之刑，並得易科罰
    金，量刑尚稱允當，並無量刑過輕之情形。再查，告訴人於本院審理期間，僅因
    被告尚未還清債務，受有損害等語，認原審判決過輕；雖被告尚未償還所有債務
    ，然尚難憑此遽認被告無償債之誠意，而斷認其惡性重大。揆諸前揭說明，上訴
    人請求撤銷原判，更為適法之判決，其上訴為無理由，應予駁回。
據上論斷，應依刑事訴訟法第四百五十五條之一第三項、第三百六十八條、第三百七
十三條，判決如主文。
本案經檢察官丙○○到庭執行職務。
中      華      民      國    九十二    年      三      月      六      日
                              臺灣花蓮地方法院刑事庭
                                  審判長法官  賴淳良
                                        法官  鄭光婷
                                        法官  鄭培麗
右正本證明與原本無異。
本件不得上訴。
                                  法院書記官
中      華      民      國    九十二    年      三      月      六      日


司法院資訊處製作；財團法人民間司法改革基金會備份。
